【裁判字號】    99,訴,2903
【裁判日期】    991105
【裁判案由】    藥事法
【裁判全文】
臺灣板橋地方法院刑事判決              99年度訴字第2903號
公  訴  人  臺灣板橋地方法院檢察署檢察官
被      告  甲○○
上列被告因藥事法案件，經檢察官提起公訴（99年度偵緝字第21
80號），被告於準備程序就被訴事實為有罪之陳述，經合議庭裁
定改行簡式審判程序，並判決如下：
    主  文
甲○○明知為禁藥而轉讓，參罪，各處有期徒刑陸月，應執行有
期徒刑壹年貳月。
    事  實
一、甲○○明知甲基安非他命係毒品危害防制條例所規定之第二
    級毒品，並經行政院衛生署明令公告列為禁藥管理，不得無
    故轉讓，竟分別基於轉讓屬禁藥之第二級毒品甲基安非他命
    之犯意，分別於民國98年12月初某日、99年1 月上旬某日及
    99 年1月24日，在其網友廖沁淳位於臺北縣板橋市○○路
    216 巷131 號10樓之1 之居所內，將重量約0.5 公克之第二
    級毒品甲基安非他命，分別無償轉讓予廖沁淳共3 次（廖沁
    淳涉嫌施用第二級毒品罪嫌部分，另由臺灣板橋地方法院檢
    察署檢察官為緩起訴處分）。嗣於99年1 月26日9 時50分許
    ，廖沁淳在上址為警查獲，並供出上情後，為警於99年4 月
    1 日17時35分許，在臺北縣板橋市○○街10巷48弄51之3 號
    頂樓加蓋之5 樓內查獲甲○○，始悉上情。
二、案經臺北市政府警察局大安分局移送臺灣板橋地方法院檢察
    署檢察官偵查起訴。
    理  由
一、程序方面：按除被告所犯為死刑、無期徒刑、最輕本刑為3
    年以上有期徒刑之罪或高等法院管轄第一審案件者外，於第
    一次審判期日前之準備程序進行中，被告先就被訴事實為有
    罪之陳述時，審判長得告知被告簡式審判程序之旨，並聽取
    當事人、代理人、辯護人及輔佐人之意見後，裁定進行簡式
    審判程序，刑事訴訟法第273 條之1 第1 項定有明文。經核
    ，本件被告甲○○所犯係死刑、無期徒刑、最輕本刑為3 年
    以上有期徒刑以外之罪，其於準備程序中就被訴事實為有罪
    之陳述，經法官告知簡式審判程序之旨，並聽取公訴人、被
    告之意見後，本院爰依首揭規定，合議裁定由受命法官獨任
    進行簡式審判程序，合先敘明。
二、上揭事實，業據被告於警詢、偵查、本院準備程序及審理時
    坦承不諱，並有證人廖沁淳於警詢中之證述，及臺灣板橋地
    方法院檢察署檢察官99年度毒偵字第1027號緩起訴書1 份可
    佐（即廖沁淳涉及施用甲基安非他命罪嫌），足認證人廖沁
    淳於為警查獲並採尿送驗前，確有施用甲基安非他命之行為
    ，核與被告所承上開時地提供甲基安非他命予證人廖沁淳之
    情節大致相符，被告自白與前開事證所彰顯之事實合致，其
    本件犯行堪以認定，應予依法論科。
三、論罪科刑之依據:
（一）查甲基安非他命係屬毒品危害防制條例第2 條第1 項第2
      款所定之第二級毒品，且業經行政院衛生署公告禁止製造
      、調劑、輸入、輸出、販賣或陳列之毒害藥品，而認屬藥
      事法所規定之禁藥。而藥事法第83條第1 項係於93年4 月
      21日修正公布，並自同年月23日起施行，為毒品危害防制
      條例之後法，且藥事法第83條第1 項之法定刑為7 年以下
      有期徒刑，得併科新臺幣500 萬元以下罰金，與毒品危害
      防制條例第8 條第2 項之法定刑為6 月以上，5 年以下有
      期徒刑，得併科新臺幣70萬元以下罰金相較後，以藥事法
      第83條第1 項之法定刑為重。又以毒品之範圍尚包括影響
      精神物質與其製品，而藥事之管理，亦非僅止於藥品之管
      理，毒品未必均係經公告列管之禁藥，禁藥亦非必均為毒
      品，毒品危害防制條例與藥事法二者，並無必然之特別法
      與普通法關係。是除有轉讓之第二級毒品達毒品危害防制
      條例第8 條第6 項之一定數量（按行政院於93年1 月7 日
      公布「轉讓持有毒品加重其刑之數量標準」，其第2 條第
      2 款規定轉讓、持有第二級毒品淨重10公克以上，應加重
      其刑至二分之一，嗣為配合毒品危害防制條例第11條條文
      於98年5 月20日修正，乃於98年11月20日更名為「轉讓毒
      品加重其刑之數量標準」，其第2 條第2 款仍規定轉讓第
      二級毒品淨重10公克以上，加重其刑至二分之一），經依
      法加重後之法定刑較藥事法第83條第1 項之法定刑為重之
      情形外，因藥事法第83條第1 項為後法，且為重法，二者
      有法條競合關係，應優先適用藥事法處罰（此有最高法院
      97年度台非字第397 號、98年度臺上字第5362號、98年度
      臺上字第3490號刑事判決、臺灣高等法院暨所屬法院94年
      法律座談會刑事類提案第8 號結論意旨可參）。
（二）查本案被告供承其每次轉讓甲基安非他命之重量約0.5 公
      克，佐以警方於99年1 月26日9 時50分許前往廖沁淳前述
      住處查獲，僅扣得第二級毒品甲基安非他命1 小包（毛重
      0.33公克、淨重0.13公克）、殘渣袋3 小包及吸食器1 組
      ，且無事證可認被告轉讓之甲基安非他命重量，超過毒品
      危害防制條例第11條第4 項規定之「純質淨重20 公 克以
      上」之標準，堪認被告上開供述其每次轉讓甲基安非他命
      之重量約0.5 公克，應可採信。是核被告所為，係犯藥事
      法第83條第1 項之轉讓禁藥罪。其為轉讓禁藥甲基安非他
      命而持有甲基安非他命之低度行為，應為其轉讓禁藥之高
      度行為所吸收，不另論罪。被告所犯上開3 罪，犯意各別
      ，時間不同，應分論併罰。
（三）至修正後毒品危害防制條例第17條第2 項雖規定：「犯第
      4 條至第9 條之罪，於偵查及審判中均自白者，減輕其刑
      」，然法律之適用有其一致性，除有特別規定外，不得割
      裂適用（最高法院99年度臺上字第15號判決意旨足供參酌
      ），是雖被告就其所犯轉讓禁藥即第二級毒品甲基安非他
      命犯行，於偵、審中均自白，然該等行為業依藥事法第83
      條第1 項論罪科刑，自不得另依修正後毒品危害防制條例
      第17條第2 項之規定，減輕其刑，附此敘明。
（四）爰審酌被告無視法令禁制而轉讓禁藥即第二級毒品甲基安
      非他命予他人施用，所為足以助長毒品氾濫並增加施用毒
      品之人口，戕害吸毒者之身心健康，犯罪所生之危害非輕
      ，兼衡酌被告犯後尚能坦承犯行，態度良好，暨其犯罪之
      動機、目的、智識程度、檢察官之求刑範圍等一切情狀，
      分別量處如主文所示之刑，並定應執行之刑，以資懲儆。
（五）至警方在廖沁淳住處所扣得之第二級毒品甲基安非他命1
      小包（毛重0.33公克、淨重0.13公克）、殘渣袋3 小包及
      吸食器1 組，係廖沁淳施用甲基安非他命所用之物，難認
      與本件轉讓毒品之犯行有關，亦未查扣於本件卷證之中，
      爰不予宣告沒收，附為敘明。
據上論斷，應依刑事訴訟法第273 條之1 第1 項、第299 條第1
項前段，藥事法第83條第1 項，刑法第11條、第51條第5 款，判
決如主文。
本案經檢察官張瑞玲到庭執行職務。
中    華    民    國    99    年    11    月    5     日
                  刑事第十六庭  法  官  魏俊明
上列正本證明與原本無異。
如不服本判決應於收受送達後10日內向本院提出上訴書狀，並應
敘述具體理由；其未敘述上訴理由者，應於上訴期間屆滿後20日
內向本院補提理由書（均須按他造當事人之人數附繕本）「切勿
逕送上級法院」
                                書記官  陳香君
中    華    民    國    99    年    11    月    5     日
附錄本案論罪科刑法條全文
藥事法第83條
明知為偽藥或禁藥，而販賣、供應、調劑、運送、寄藏、牙保、
轉讓或意圖販賣而陳列者，處7 年以下有期徒刑，得併科新臺幣
5 百萬元以下罰金。
犯前項之罪，因而致人於死者，處7 年以上有期徒刑，致重傷者
，處3 年以上12年以下有期徒刑。
因過失犯第1 項之罪者，處2 年以下有期徒刑、拘役或科新臺幣
30萬元以下罰金。
第1 項之未遂犯罰之。

司法院資訊處製作；財團法人民間司法改革基金會備份。
